臺灣臺中地方法院民事判決　九十一年度重訴字第七四七號
　　原　　　告　　甲○○
　　被　　　告　　乙○○
右當事人間請求損害賠償事件，經刑事庭移送前來，本院判決如左：
    主    文
被告應給付原告新臺幣壹佰壹拾萬仟玖佰零元，及自民國九十年六月二十三日起
至清償日止，按年息百分之五計算之利息。
原告其餘之訴駁回。
訴訟費用由被告負擔八分之一，餘由原告負擔。
本判決原告勝訴部分，於原告以新臺幣拾陸萬柒仟元為被告供擔保後，得假執行。
但被告如於假執行程序實施前，以新臺幣壹佰壹拾萬仟玖佰零元為原告預供擔保
，得免為假執行。
原告其餘假執行之聲請駁回。
    事      實
甲、原告方面：
  一、聲明：被告應給付原告新台幣（下同）七百九十九萬六千八百零三元，及自起
      訴狀繕本送達之翌日起至清償日止，按週年利率百分之五計算之利息。並願供
      擔保請准為假執行之宣告。
  二、陳述：
  （一）被告乙○○係從事駕駛拼裝車撿拾廢棄物變賣維生，以駕駛為其附隨業務之
        人，明知並無汽機車駕照，竟於民國九十年一月二日九時四十分許，駕駛拼
        裝車，沿台中縣大甲鎮○○路由東往西方向行駛，行經與該路二一一號前時
        ，欲左轉至貫昌公司內收集廢棄物時，原應注意左轉彎時，應先顯示車輛前
        後之左邊方向燈，或由駕駛人表示左臂平伸，手掌向下之手勢，且應注意其
        後方有無來車，不得貿然左轉，依當時情形亦無不能注意之情事，適原告騎
        乘車號ＨＦＣ─四六七號重型機車，亦沿興安路在被告車輛之後行駛，於行
        至上開地點時，因被告車輛速度不快且佔據路旁車道，故自左側超越被告車
        輛，而被告因未注意打左轉方向燈或比手勢，亦未注意後方有原告機車欲超
        車，即貿然左轉，並未讓直行之原告所駕機車先行，致其左前車頭碰撞原告
        機車右側中央，導致原告人車倒地，並因而受有右腳至膝壓碎傷合併創傷性
        截肢、右側遠端橈骨骨折之重傷害，並經臺灣臺中地方法院檢察署起訴。爰
        依民法第一百八十四條第一項、第一百九十三條第一項、第一百九十五條第
        一項等規定，請求被告給付損害賠償。
  （二）請求給付金額如下：
      1.原告因被告之過失受有前揭重傷，於光田綜合醫院大甲分院急救，並自九十
        年元月二日至元月十七日手術住院，總計支出醫藥費用一萬五千三百八十三
        元。
      2.增加生活上需要部分：原告因被告之前開侵權行為，受有截肢之重大傷害，
        需購買枴杖、大腿義肢等必要用品，另義肢以後必須定期更換。原告將來之
        義肢，顯係為維持傷害後身體及健康之必要支出，自得請求加害人一次賠償
        ，但應扣除中間利息。原告就此項目支出有枴杖四百零五元、大腿義肢十一
        萬元，另將來必須更換電子跪腿義肢，單價三十八萬五千元，每六年更換一
        次，依平均男性壽命七十六歲計算，須更換七次，費用為三十八萬五千元乘
        以七，再除以四十二再乘以二二．二九三一，為一百四十三萬零四百七十四
        元。
      3.喪失或減少勞動能力之損害賠償：原告年收入四十萬零六千一百五十四元，
        依勞保局核定原告係五級殘廢，原告喪失勞動能力程度為百分之八四．五九
        ，原告倘無前開車禍意外，工作之年數至少可至六十歲，即二十六年，而一
        次給付應招除中間利息，乘以單利百分之五複式霍夫曼係數二十六年，故本
        項金額應為四十萬零六千一百十四元乘以百分之八四．五九，再乘以一六．
        七三九○（二十六年霍夫曼係數）等於五百七十五萬零九百四十六元。
      4.原告軍校畢業，原有美滿家庭，原告與配偶育有二子，二子分別就讀小學六
        年級及四年級，而原告正逢壯年，事業正穩定發展中，突遭此事故，全家生
        計即陷入困難，尤以原告二子之教育費用日漸增加，原告不僅因遭截肢，無
        法出外工作，賺取生活費用，反而須靠家人照料生活起居，且為能早日康復
        ，回復一般人之行動能力，日後仍須定期更換義肢，所需之龐大費用，令原
        告難以負荷，原告心理所受之重創，實非常人所能忍受，又被告誆稱並無財
        產，實有多筆財產並惡意脫產，爰請求精神慰撫金八十萬元。
  （三）原告依臺灣臺中地方法院檢察署犯罪被害人補償審議委員會九十年度補審字
        第十七號決定，業經取得重傷補償金六十萬一千六百二十三元。
  三、證據：提出診斷證明書、本院九十年度交易字第三五九號刑事判決影本、門診
      及醫療費用單據、枴杖、義肢費用單據、電子跪腿義肢估價單、原告八十九年
      度所得扣繳憑單影本乙份、勞工保險給付申請書、原告戶籍謄本、臺灣臺中地
      方法院檢察署犯罪被害人補償審議委員會九十年度補審字第十七號決定影本。
乙、被告方面：
  一、聲明：駁回原告之訴，如受不利判決，請准提供擔保免為假執行。
  二、陳述：對臺灣高等法院臺中分院九十一年交上易字第一○九一號刑事判決，及
      原告診療費、住院醫療費、枴杖、義肢費用單據、電子跪腿義肢估價單無意見
      。被告小學肄業。
丙、本院依職權向財政部台灣省中區國稅局函查原告所得稅申報資料，及向茂綱實業
    股份有限公司函查原告九十年度扣繳憑單影本及原告傷後任職及所得情形，並依
    職權查閱臺灣高等法院臺中分院九十一年交上易字第一○九一號刑事判決。
    理      由
一、被告乙○○係從事駕駛拼裝車撿拾廢棄物變賣維生，以駕駛為其附隨業務之人，
    明知並無汽機車駕照，竟於民國九十年一月二日九時四十分許，駕駛拼裝車，沿
    台中縣大甲鎮○○路由東往西方向行駛，行經與該路二一一號前時，欲左轉至貫
    昌公司內收集廢棄物時，原應注意左轉彎時，應先顯示車輛前後之左邊方向燈，
    或由駕駛人表示左臂平伸，手掌向下之手勢，且應注意其後方有無來車，不得貿
    然左轉，依當時情形亦無不能注意之情事，適原告騎乘車號ＨＦＣ─四六七號重
    型機車，亦沿興安路在被告車輛之後行駛，於行至上開地點時，因被告車輛速度
    不快且佔據路旁車道，故自左側超越被告車輛，而被告因未注意打左轉方向燈或
    比手勢，亦未注意後方有原告機車欲超車，即貿然左轉，並未讓直行之原告所駕
    機車先行，致其左前車頭碰撞原告機車右側中央，導致原告人車倒地，並因而受
    有右腳至膝壓碎傷合併創傷性截肢、右側遠端橈骨骨折之重傷害等情，為兩造所
    不爭，並據原告提出驗傷單、診斷證明書等可證，復經臺灣高等法院臺中分院九
    十一年交上易字第一○九一號刑事判決認定在案，堪信實在。
二、按汽車行車左轉彎時，應先顯示車輛後方左邊方向燈，或由駕駛人表示左臂平伸
    ，手掌向下之手勢，道路交通安全規則第九十一條第二款定有明文，本件被告並
    未依上開規定顯示左轉方向燈或比手勢，亦據證人柳金鳳於刑事案件中證明屬實
    ，且若被告有依規定顯示方向燈或比手勢，原告應不致於會自其左側超車，而該
    處並非交岔路口，一般人亦未料及被告會突然左轉，是被告未依上開規定左轉，
    且於左轉前亦未注意其後方有無來車，而讓直行之原告機車先行，其有過失應堪
    認定。且本件經本院九十年度交易字第三五九號刑事案件審理時，先後送請台灣
    省台中縣區車輛行車事故鑑定委員會鑑定及台灣省汽車肇事覆議鑑定委員會覆議
    結果，均同此認定，並經臺灣高等法院臺中分院九十一年交上易字第一○九一號
    刑事判決認定在案，有該判決附卷可稽。被告過失侵害原告之身體健康，甚為明
    確。
三、按不法侵害他人之身體或健康者，對於被害人因此喪失或減少勞動能力或增加生
    活上之需要時，應負損害賠償責任；不法侵害他人之身體、健康、名譽或自由者
    ，被害人雖非財產上之損害，亦得請求賠償相當之金額，民法第一百九十三條第
    一項前段、第一百九十五條第一項前段定有明文。玆就原告請求被告賠償之金額
    審究如下：
（一）住院醫療費部分：原告因被告之過失受有前揭重傷，於光田綜合醫院大甲分院
      急救，並自九十年元月二日至元月十七日手術住院，總計支出醫藥費用一萬五
      千三百八十三元，為被告所不爭，復據原告提出醫院之診療收據在卷可按，原
      告此部分之請求，應予准許。
（二）增加生活上需要部分：原告因被告之前開侵權行為，受有截肢之重大傷害，因
      此需購買枴杖、大腿義肢等必要用品，其中購買枴杖支出四百零五元，大腿義
      肢十一萬元，另義肢以後必須每六年定期更換一次，原告將來之義肢，顯係為
      維持傷害後身體及健康之必要支出，自得請求加害人一次賠償，但應扣除中間
      利息等情，為兩造所不爭，復據原告提出枴杖、義肢費用單據、電子跪腿義肢
      估價單在卷可參。經查，原告為五十七年一月二十三日生，有其戶籍謄本在卷
      可按，本件事故發生之九十年一月二日當時，原告為三十二歲，依八十九年度
      台灣省簡易生命表，三十二歲之男性平均餘命為四十一．五四年，以義肢六年
      定期更換之頻率計算，應可更換六次。是以原告因更換電子義肢所支出之費用
      ，以第六年、第十二年、第十八年、第二十四年、第三十年、第三十六年後各
      三十八萬六千元，分別扣除中間利息計算，總計為一百二十四萬零七百零八元
      （385000×    (0.8+0.645161+0.540541+0.465116+    0.408163+0.363636)
      =0000000）。故原告得請求之枴杖、義肢、電子跪腿義肢等費用，於一百三十
      五萬一千一百十三元（405+110000+0000000=0000000）之範圍內洵屬有據，逾
      此部分之請求，不應准許。
（三）原告於事故發生前之民國八十九年，年收入為四十萬零六千一百五十四元，業
      據原告提出其八十九年度所得扣繳憑單在卷可按。雖原告以其年收入額，依勞
      保局核定原告係五級殘廢，原告喪失勞動能力程度為百分之八四．五九，原告
      倘無前開車禍意外，工作之年數至少可至六十歲，即二十六年，而一次給付應
      招除中間利息，主張其應可請求其喪失或減少勞動能力之損害賠償，五百七十
      五萬零九百四十六元，惟原告既於前項請求至其平均餘命為止更換義肢之費用
      ，自難謂不得藉義肢回復其正常之勞動能力，參以原告自受傷後，於九十年六
      月一日起又以原來之工作薪資恢復工作等情，有茂綱股份有限公司九十一年八
      月五日茂綱人字第九一○○二號函可稽，是以原告仍主張其將來喪失勞動能力
      之損害，即屬無據。惟原告於受傷期間至九十一年五月三十一日止，確因無法
      工作而蒙受損失，於九十一年一月三日至同年五月三十一日傷病請假期間，依
      序申請病假、事假、特別休假與留職停薪，未領取薪資，僅領取病假一半工資
      以及特別休假原有工資，計九十一年一月份一萬九千三百七十元，同年二月份
      一萬零八百三十元等情，亦有茂綱股份有限公司前開函可按。依原告於事故發
      生前之八十九年收入為四十萬零六千一百五十四元，計算月薪應為三萬三千八
      百四十六元，乘以五個月為十六萬九千二百三十元，扣除其於傷病期間領取之
      一月份一萬九千三百七十元、同年二月份一萬零八百三十元，故原告就其喪失
      勞動能力所受之損害，應為十三萬九千零三十元（000000-00000-00000=139030）
      ，逾此部分之請求，不應准許。
（四）原告與配偶育有二子，二子分別就讀小學六年級及四年級，而原告正逢壯年，
      事業正穩定發展中，突遭此事故，全家生計即陷入困難，尤以原告二子之教育
      費用日漸增加，原告須裝義肢，日後仍須定期更換義肢，生活自有不便，身心
      所受痛苦堪可認定。爰審酌原告軍校畢業，無不動產或投資；被告小學肄業，
      有土地一筆房屋一棟，從事駕駛拼裝車撿拾廢棄物變賣維生等情狀，認原告之
      精神損害賠償以二十萬元適當，其等在此範圍內之請求，應予准許，逾此部分
      之請求，應予駁回。
四、綜上所述，原告依侵權行為法則，得請求被告賠償之金額，為一百七十萬五千五
    百二十六元（15383+0000000+139030+200000=0000000）。惟原告因前揭車禍事
    故，業依臺灣臺中地方法院檢察署犯罪被害人補償審議委員會九十年度補審字第
    十七號決定，取得重傷補償金六十萬一千六百二十三元等事實，業據原告自認，
    並有該決定書附卷可按，自應予以扣除。即被告應賠償原告者，為一百一十萬三
    千九百零三元（0000000-000000=0000000）。從而，原告請求被告給付上開金額
    及自起訴狀繕本送達翌日即九十年六月二十三日起至清償日止，按週年利率百分
    之五計算之利息為有理由，應予准許。逾此部份之請求，為無理由，應予駁回。
五、兩造均陳明願供擔保，請准宣告假執行及免為假執行，就原告勝訴部分，經核均
    無不合，爰分別酌定相當之擔保金額准許之；至原告敗訴部分，其假執行之聲請
    已失所附麗，應併予駁回。
六、據上論結，本件原告之訴為一部有理由，一部無理由，依民事訴訟法第七十九條
    但書、第三百九十條第二項、第三百九十二條，判決如主文。
中　　　華　　　民　　　國　　九十一　　年　　　十一　　月　　  十二  　日
                                    臺灣臺中地方法院民事第一庭
~B法　　　官　陳宗賢
右為正本係照原本作成
如不服本判決，應於判決送達後二十日內，向本院提出上訴狀。
中　　　華　　　民　　　國　　九十一　　年　　　十一　　月　　  十二  　日
~B法院書記官
